臺灣高等法院刑事判決　　　　　　　　96年度交上易字第17號
上　訴　人
即　被　告　　甲○○
上列上訴人因過失傷害案件，不服台灣台北地方法院94年度交易
字第499號，中華民國95年11月23日第一審判決（起訴案號：台
灣台北地方法院檢察署94年度偵字第12323號），提起上訴，本
院判決如下：
    主  文
原判決撤銷。
甲○○因過失傷害人，處有期徒刑肆月，如易科罰金，以銀元
佰元即新臺幣玖佰元折算壹日。
    事  實
一、甲○○於民國（下同）93年10月4日晚上8時30分許，駕駛車
    牌號碼為4725—ＧＵ號自用小客車搭載乙○○沿臺北市○○
    路西往東方向行駛，途經臺北市○○路與中華路交岔路口而
    欲左轉時，原應注意禮讓直行車先行，而當時天候為陰天、
    光線為夜間有照明，視距良好、無障礙物，路面鋪裝柏油，
    路面狀態乾燥、無缺陷，亦無不能注意之情事，竟疏未依規
    定禮讓直行車先行而貿然左轉，與徐生財駕駛車牌號碼2513
    —ＦＪ號沿臺北市○○路東往西方向亦疏未注意而超速直行
    行駛通過上開交岔路口之自用小客車發生劇烈撞擊（徐生財
    被訴過失傷害部分，業經甲○○、乙○○撤回告訴，原審另
    為不受理判決），致使乙○○受有右側第5、6肋骨骨折、右
    側脛骨、腓骨骨折等傷害。嗣於警方接獲報案前往現場處理
    而尚未發覺犯罪前，甲○○即當場向警方表示其為肇事人以
    自首，始查悉上情。
二、案經乙○○訴由暨臺北市政府警察局萬華分局報請臺灣臺北
    地方法院檢察署檢察官偵查起訴。
    理  由
一、訊據上訴人即被告甲○○就其於上開時間駕駛上開車輛搭載
    告訴人乙○○沿臺北市○○路西往東方向行駛，途經臺北市
    ○○路與中華路交岔路口左轉時，與同案被告徐生財駕駛車
    牌號碼2513—ＦＪ號沿臺北市○○路東往西方向超速直行行
    駛通過上開交岔路口之自用小客車發生劇烈撞擊，告訴人因
    而受有右側第5、6肋骨骨折、右側脛骨、腓骨骨折傷害等情
    固不否認，惟矢口否認有何過失傷害犯行，並辯稱：本件告
    訴人對伊提起告訴，業已逾告訴期間，且伊業已禮讓直行車
    先行，就告訴人之傷害並無過失云云，惟查：
  (一)被告甲○○對於公訴人所提之證據資料及以下作為判斷依據
    之各項證據資料，均同意或不爭執其證據能力，審酌該等言
    詞供述及書面作成時之情況認為適當，均無不宜作為證據之
    情事，依刑事訴訟法第159條之5規定，均得作為證據。
  (二)按告訴乃論之罪，其告訴應自得為告訴之人知悉犯人之時起
    ，於6個月內為之，刑事訴訟法第237條第1項定有明文。次
    按（舊）刑事訴訟法第216條第1項規定，告訴乃論之罪，應
    自知悉犯人之時起，於6個月內為之，所稱知悉，係指確知
    犯人之犯罪行為而言，如初意疑其有此犯行，而未得確實證
    據，及發見確實證據，始行告訴，則不得以告訴人前此之遲
    疑，未經申告，遂謂告訴為逾越法定期間，最高法院著有28
    年上字第919號判例要旨可參。本案告訴人於原審審理中到
    庭結證稱：於本案案發後，甲○○表示其就車禍之發生無過
    失，後來在94年6月22日接受萬華分局通知去作筆錄時，才
    知道甲○○也有責任，伊才對甲○○提出告訴等語（見原審
    95年11月9日審判筆錄），顯見本件告訴人係於94年6月22日
    接受臺北市政府警察局萬華分局警員通知前往製作筆錄時才
    確知被告甲○○之本案過失犯罪行為，是揆諸上開規定及說
    明，告訴人於94年6月22日就被告甲○○之過失傷害行為提
    出告訴，尚難認已逾告訴期間。
  (三)本案被告甲○○於上開時間駕駛上開車輛搭載告訴人沿臺北
    市○○路西往東方向行駛，途經臺北市○○路與中華路交岔
    路口左轉時，與同案被告徐生財駕駛車牌號碼2513—ＦＪ號
    沿臺北市○○路東往西方向超速直行行駛通過上開交岔路口
    之自用小客車發生劇烈撞擊，告訴人因而受有右側第5、6肋
    骨骨折、右側脛骨、腓骨骨折傷害等情，與被告甲○○、告
    訴人及同案被告徐生財供述情節相符，且有道路交通事故現
    場圖、臺北市立和平醫院出具之診斷證明書、現場照片26張
    、台北市車輛行車事故鑑定委員會94年9月5日鑑定意見書及
    台北市車輛行車事故鑑定覆議委員會94年12月19日鑑定覆議
    意見書各1份在卷可資佐證，自堪信上開事實為真實。
  (四)告訴人於警詢中證稱：案發時，伊搭乘甲○○駕駛之車輛行
    經西藏路與中華路交岔路口，甲○○要左轉中華路時，當時
    視線良好，伊有看見有一輛自用小客車車速很快開過來，伊
    便提醒甲○○有車不要轉彎，隨後伊就不省人事等情，而由
    卷附道路交通事故現場圖所示被告甲○○所駕駛車輛之刮地
    痕起點及同案被告徐生財所駕駛車輛之刮地痕起點，可知本
    案車禍發生之地點係位於臺北市○○路與中華路交岔路口西
    北角即中華路北往南車道與西藏路東往西第二車道交會處，
    顯見於被告甲○○所駕駛之上開車輛欲左轉前，同案被告徐
    生財所駕駛直行之上開車輛業已駛入上開交岔路口，本案被
    告甲○○所駕駛之轉彎車並未禮讓同案被告徐生財所駕駛之
    直行車先行，應堪認定。被告甲○○辯稱其業已禮讓直行車
    云云，顯屬事後卸責之詞，難以採信。
  (五)按轉彎車應讓直行車先行。但直行車尚未進入交岔路口，而
    轉彎車已達中心處開始轉彎，直行車應讓轉彎車先行，本案
    案發時應適用之道路交通安全規則第102條第1項第6款定有
    明文，而案發當時天候為陰天、光線為夜間有照明，視距良
    好、無障礙物，路面鋪裝柏油，路面狀態乾燥、無缺陷，亦
    有道路交通事故調查報告表(一)、(二)在卷可參，本案被告甲○
    ○於案發時，本應依上開規定禮讓直行車先行，而當時情狀
    亦無不能注意之情事，被告竟疏未依規定禮讓而貿然左轉，
    以致與同案被告徐生財所駕駛之上開車輛發生撞擊，致使告
    訴人受有如事實欄所述之傷害，被告甲○○就告訴人上開傷
    害之產生，顯有過失且具有相當因果關係，本件事證業已明
    確，被告甲○○犯行堪以認定。雖同案被告徐生財超速肇事
    乃同為肇事原因，惟被告甲○○本身應負之過失刑責，仍不
    能解免。
二、查被告甲○○行為後，刑法業經立法院通過修正，於94年2
    月2日經總統公布修正，並自95年7月1日生效，就刑法第284
    條第1項前段罰金刑部分，因刑法第33條第5款之修正，上開
    規定法定刑之最低法定刑度提高為新臺幣1千元；刑法第62
    條自首減輕其刑之規定，則由「必」減輕其刑修正為「得」
    減輕其刑；易科罰金部分，新法刪除「因身體、教育、職業
    、家庭之關係或其他正當事由，執行顯有困難者」之要件，
    並將易科罰金之折算標準，由原配合罰金罰鍰提高標準條例
    第2條（95年7月1日刪除生效）規定之銀元1百元至銀元3百
    元折算1日，提高為新臺幣1千元、2千元或3千元折算1日，
    經綜合比較上開法律變更之情形，以95年7月1日修正生效前
    之規定對於被告較為有利，依據修正後刑法第2條第1項前段
    之規定，即應適用95年7月1日修正生效前之上開刑法規定，
    合先敘明。
三、核被告所為，係犯刑法第284條第1項前段之過失傷害罪。而
    本案被告甲○○於案發後警方接獲報案前往現場處理而尚未
    發覺犯罪前即當場向警方表示其為肇事人以自首，有臺北市
    政府警察局道路交通事故肇事人自首情形紀錄表在卷可參，
    應依95年7月1日修正生效前刑法第62條前段之規定減輕其刑
    。
四、原審以被告犯罪可以認定，予以論罪科刑，固非無見，惟查
    ：前開台北市車輛行車事故鑑定委員會鑑定意見書及台北市
    車輛行車事故鑑定覆議委員會鑑定覆議意見書中，均已詳述
    被告甲○○所駕駛之4725—ＧＵ號自小客車為左轉彎車未讓
    直行車先行，為肇事主因；同案被告徐生財所駕駛之2513—
    ＦＪ號自小客車涉嫌超速行駛，為肇事次因，上開鑑定或覆
    議意見為本案論罪之重要證據，原審判決竟未予論列，且無
    隻字論敘，其採證顯有重大之疏漏，且未審酌同案被告徐生
    財於本件肇事亦有過失，同為肇事原因，告訴人並非僅因被
    告之單獨過失行為而受傷，均有可議。被告上訴請求輕判，
    雖非可取，惟原判決既有上開可議而無可維持，自應由本院
    予以撤銷改判。爰審酌被告甲○○於警詢、偵查及審理中均
    否認有何過失傷害犯行，且未與告訴人達成和解，犯後態度
    難認良好，又被告甲○○及同案被告徐生財均同有過失，合
    併為肇事原因，及告訴人所受傷害程度等一切情狀，判處如
    主文第2項所示之刑，並諭知易科罰金之折算標準。
據上論斷，應依刑事訴訟法第369條第1項前段、第364條、第299
條第1項前段，刑法第2條第1項前段、第284條第1項前段、修正
前刑法第62條前段、第41條第1項前段，罰金罰鍰提高標準條例
第1條前段、修正前罰金罰鍰提高標準條例第2條，現行法規所定
貨幣單位折算新臺幣條例第2條，判決如主文。
本案經檢察官羅榮乾到庭執行職務。
中　　華　　民　　國　　96　　年　　3　　月　　30　　日
　　　　　　　　　刑事第十四庭  審判長法　官 陳志洋
　　　　　　　　　　　　　　　　　　  法　官 蔡聰明
　　　　　　　　　　　　　　　　　　  法　官 林秀鳳
以上正本證明與原本無異。
不得上訴。
                                      書記官 楊麗雪
中　　華　　民　　國　　96　　年　　4 　　月　　3 　　日
附錄：本案論罪科刑法條全文
刑法第284條第1項：
因過失傷害人者，處6月以下有期徒刑、拘役或500元以下罰金，
致重傷者，處1年以下有期徒刑、拘役或500元以下罰金。
